臺灣高等法院刑事判決
111年度重侵上更一字第3號
上  訴  人  
即  被  告  范正勳




選任辯護人  陸正義律師
            佘宛霖律師
上列上訴人即被告因妨害性自主等案件，不服臺灣桃園地方法院
106年度侵訴字第89號，中華民國108年8月23日第一審判決（起
訴案號：臺灣桃園地方檢察署105年度偵字第17944號），提起上
訴，本院判決後，經最高法院發回更審，本院判決如下：
    主  文
原判決關於其事實欄一、㈡部分撤銷。
范正勳犯以藥劑及對被害人為錄影強制性交罪，處有期徒刑柒年
陸月。
扣案之微型錄影器壹個（含記憶卡壹片）沒收。
    事  實
一、范正勳與代號0000-000000成年女子（真實姓名、年籍均詳
    卷，下稱甲女）前係男女朋友，其知悉氟硝西泮（Flunitra
    zepam，簡稱FM2）為毒品危害防制條例所定之第三級毒品，
    不得使人施用，因不甘甲女與其分手，於民國105年7月15日
    下午6時30分許，在桃園市○○區○○路00號「貝多芬旅館」505
    號房示意握有對甲女名譽不利之私密照片及影片，表明除非
    甲女與其性交，其才會將該等照片及影片刪除等語，以此手
    法脅迫甲女，而對甲女為強制性交得逞後（所涉強制性交犯
    行，業經本院以109年度侵上訴字第14號判決判處有期徒刑3
    年2月，因不服提起上訴，經最高法院以111年度台上字第52
    5號判決駁回上訴確定），竟另萌生使人施用第三級毒品及
    以藥劑及對被害人錄影犯強制性交之犯意，於同日晚間8時5
    6分許，在上開旅館房間，欺瞞不知情之甲女飲用其預先摻
    入氟硝西泮之蜂蜜水，使甲女因藥效發作而陷於昏睡之際，
    以其陰莖進入甲女陰道，而違反甲女之意願，接續2次對甲
    女為強制性交得逞，並同時以微型錄影器1個（含記憶卡1片
    ），拍攝其對甲女為上開強制性交之過程。
二、案經甲女訴由桃園市政府警察局中壢分局報請臺灣桃園地方
    檢察署檢察官偵查起訴。　　
    理  由
壹、程序方面
一、審理範圍
    最高法院係就本院前審109年度侵上訴字第14號判決關於其
    附表編號2、3所示之罪刑及沒收部分（即原審判決關於事實
    欄一、㈡被告以藥劑犯強制性交罪2罪部分）撤銷發回更審，
    其餘部分則已由最高法院以111年度台上字第525號判決駁回
    上訴確定，是本院審理範圍為原審判決關於其事實欄一、㈡
    被告以藥劑犯強制性交2罪部分，合先敘明。
二、證據能力
  ㈠被告以外之人於審判外之陳述，雖不符刑事訴訟法第159 條
    之1 、159條之2、159 條之3 、159 條之4 等規定，而經當
    事人於審判程序同意作為證據，法院審酌該言詞陳述或書面
    陳述作成時之情況，認為適當者，亦得為證據。當事人、代
    理人或辯護人於法院調查證據時，知有第159條第1項不得為
    證據之情形，而未於言詞辯論終結前聲明異議者，視為有前
    項之同意，刑事訴訟法第159條之5 定有明文。本案當事人
    及辯護人就下述供述證據方法之證據能力，於言詞辯論終結
    前均未異議，而經本院審酌各該證據方法之作成時，並無其
    他不法之情狀，均適宜為本案之證據，依刑事訴訟法第159
    條之5之規定，有證據能力。
  ㈡其餘資以認定本案犯罪事實之非供述證據，亦查無違反法定
    程序取得之情形，依刑事訴訟法第158條之4 反面規定，應
    具證據能力。　　
貳、實體方面
一、上開事實，業據被告范正勳於本院前審及本院審理時坦承不
    諱，核與證人即告訴人甲女之指訴大致相符（見105年度偵
    字第17944號偵查卷第81至84頁、原審卷一第64至77頁），
    復經證人即「貝多芬旅館」職員洪欣儒、王憶婷於偵查中證
    述在卷（見前揭偵查卷第72至73頁），且有電話簡訊畫面、
    現場監視錄影畫面擷圖、原審勘驗筆錄、刑案現場照片、受
    理疑似性侵害事件驗傷診斷書、扣押物品清單、扣案物及其
    畫面翻拍照片、法務部調查局資安鑑識實驗室鑑定報告、還
    原竊錄影像檔案光碟、錄影畫面擷圖、本院前審勘驗筆錄、
    疑似性侵害案件證物採集單、性侵害案件驗證同意書、內政
    部警政署刑事警察局105年8月31日刑生字第1050810009041
    號鑑定書、臺北榮民總醫院臨床毒物與職業醫學科105年9月
    7日檢驗報告、臺北榮民總醫院107年6月14日北總內字第107
    1500466號函、109年4月21日北總內字第1090001747號函文
    及所附檢驗報告等件在卷可稽（見前揭偵查卷第23至27、31
    至33、62至65頁、前揭偵查卷不公開卷第13至15、17至20、
    22、28至29、31、36至38頁、原審卷一第45頁背面至49頁、
    第89頁、第91甲2至91甲5頁、第114頁背面至第116頁背面、
    第167至174頁、原審卷二第126頁、原審不公開卷第12甲1頁
    、17至20頁、本院前審卷一第225至233、362至364頁），並
    有微型錄影器扣案可佐。足認被告之自白與事實相符，堪予
    採信。綜上所述，本案事證明確，被告犯行堪以認定，應依
    法論科。
二、新舊法比較
　　按行為後法律有變更者，適用行為時之法律，但行為後之法
    律有利於行為人者，適用最有利於行為人之法律，刑法第2
    條第1項定有明文。又比較時應就罪刑有關之共犯、未遂犯
    、想像競合犯、牽連犯、連續犯、結合犯，以及累犯加重、
    自首減輕暨其他法定加減（如身分加減）與加減例等一切規
    定，綜其全部罪刑之結果而為比較（最高法院95年度第8次
    刑事庭會議決議參照）。查：
　㈠被告行為後，刑法第222條第1項之規定業於110年6月9日修正
    公布，並自同年月11日生效，修正前刑法第222條第1項規定
    ：「犯前條之罪而有下列情形之一者，處七年以上有期徒刑
    ：一、二人以上共同犯之者。二、對未滿十四歲之男女犯之
    者。三、對精神、身體障礙或其他心智缺陷之人犯之者。四
    、以藥劑犯之者。五、對被害人施以凌虐者。六、利用駕駛
    供公眾或不特定人運輸之交通工具之機會犯之者。七、侵入
    住宅或有人居住之建築物、船艦或隱匿其內犯之者。八、攜
    帶兇器犯之者」，而修正後刑法第222條第1項規定則除文字
    更動外，尚增訂第9款「九、對被害人為照相、錄音、錄影
    或散布、播送該影像、聲音、電磁紀錄。」之加重事由。
　㈡而本件被告以藥劑對告訴人為強制性交，且未徵得告訴人之
    同意，無故竊錄告訴人與其為性交行為之非公開活動及身體
    隱私部位，依修正前之規定，應構成修正前刑法第222條第1
    項第4款之以藥劑強制性交罪及刑法第315條之1第2款之無故
    竊錄他人非公開之活動及身體隱私部位罪2罪。然依修正後
    之規定，因關於拍攝對告訴人為強制性交之過程部分，亦合
    於修正後刑法第222條第1項第9款之加重條件，則被告所為
    無故竊錄他人非公開之活動及身體隱私部位罪部分已結合於
    刑法第222條第1項第9款對被害人為錄影強制性交之罪質中
    ，無更行論以刑法第315條之1第2款之罪之餘地，僅論以刑
    法第222條第1項第4款、第9款之以藥劑及對被害人為錄影強
    制性交罪1罪。
　㈢綜上，本件綜合比較新舊法之結果，以行為後之法律有利於
    被告，自應適用修正後即現行之刑法第222條第1項第4款、
    第9款規定論處。辯護人雖認被告之行為應論以修正前刑法
    第222條第1項第4款之以藥劑犯強制性交罪及刑法第315條之
    1第2款之無故竊錄他人非公開之活動及身體隱私部位罪2罪
    ，再依刑法第55條規定從一重以藥劑犯強制性交罪處斷云云
    ，尚有誤會。　　
三、論罪科刑
　㈠按氟硝西泮（Flunitrazepam，簡稱FM2）為苯二氮平類鎮定
    安眠藥劑，業經列為毒品危害防制條例第2條第2項第3款所
    定之第三級毒品。核被告所為，係犯刑法第222條第1項第4
    款、第9款之以藥劑及對被害人為錄影強制性交罪及毒品危
    害防制條例第6條第3項之以欺瞞使人施用第三級毒品罪。
　㈡被告利用同一次下藥機會，於密集時間內，在相同地點，先
    後2次對告訴人為強制性交，各舉動之獨立性極為薄弱，依
    一般社會健全觀念難以強行分離，顯係基於單一整體犯意所
    為，為接續犯，僅論以一罪。起訴書認上開2次犯行，應予
    分論併罰，容有誤會。
　㈢又被告所犯以藥劑及對被害人為錄影強制性交罪、以欺瞞使
    人施用第三級毒品罪2罪間，係出於同一犯罪目的，且其行
    為、時間已具局部重合，可認被告所為乃基於同一犯罪故意
    而實行一個犯罪行為，核屬一行為觸犯2罪名，為想像競合
    犯，依刑法第55條規定，從一重以藥劑及對被害人為錄影強
    制性交罪處斷。
　㈣按刑法第59條之酌量減輕其刑，必於犯罪之情狀，在客觀上
    足以引起一般同情，認為即予宣告法定低度刑期，猶嫌過重
    者，始有其適用，有最高法院51年台上字第899號判例意旨
    可資參照。本件被告固已坦承犯行，且於案發時年紀尚輕，
    無犯罪紀錄，與告訴人曾係男女朋友關係，並與告訴人成立
    調解並賠償損害，其亦於案發後罹患憂鬱症，於107年2月間
    從事賑災善行，然被告僅因不甘心與告訴人分手，為滿足一
    己私慾，即對告訴人以藥劑及對被害人為錄影之強制性交行
    為，犯罪時並無何特殊之原因與環境等，在客觀上亦不足以
    引起一般同情，而有何情堪憫恕之處，揆諸上開判例意旨，
    本院認不宜援引刑法第59條酌量減輕其刑。辯護人請求本院
    審酌該條規定酌減其刑云云，自非可採。　　　　　
四、原判決撤銷改判之理由、量刑及沒收之說明
　㈠原審認被告事證明確，應予論罪科刑，固非無見，惟：
　⒈被告利用同一次下藥機會，於密集時間內，在相同地點，先
    後2次對告訴人為強制性交，此部分應論以接續犯一罪，原
    判決認上開2次犯行，應予分論併罰，已有未合。
　⒉又被告以藥劑對告訴人為強制性交，且未徵得告訴人之同意
    ，無故竊錄告訴人與其為性交之非公開活動及身體隱私部位
    行為後，刑法第222條第1項業於110年6月9日修正公布，並
    自同年月11日生效，已如上述，依新舊法比較後，應論以刑
    法第222條第1項第4款、第9款以藥劑及對被害人為錄影強制
    性交罪，無更論以刑法第315條之1第2款之罪，惟原審未及
    比較新舊法，逕予適用修正前刑法第222條第1項第4款及刑
    法第315條之1第2款之規定予以論罪科刑，亦有未洽。
　⒊被告上訴後已坦承犯行，且與告訴人成立調解並賠償損害，
    告訴人並具狀表明願意寬諒被告、不再追究其刑事責任等情
    ，有本院110年度刑上移調字第41號調解筆錄、刑事撤回告
    訴狀等件在卷可稽（見本院前審卷二第5至6、13頁），足見
    量刑基礎已生變動，原審未及審酌上情，所為量刑，難認允
    當。
　⒋又扣案之微型錄影器1個（含記憶卡1片），為被告所有供犯
    罪所用，依法應予沒收（詳後述），原審未予詳查，遽認上
    開微型錄影器非屬被告所有，未予宣告沒收，亦有不當。
　⒌被告上訴請求從輕量刑為有理由，自應由本院予以撤銷改判
    。
　㈡爰審酌被告與告訴人前係男女朋友關係，因不甘告訴人與其
    分手，為逞一己私慾，竟對告訴人以藥劑及對被害人錄影之
    方式為強制性交犯行，惡性非輕，惟念其年紀尚輕，行為時
    甫成年，前無犯罪科刑處罰紀錄，有本院被告前案紀錄表可
    憑，且於警詢、偵查及原審均予否認，於上訴後始坦承犯行
    ，並與告訴人成立調解並賠償損害之犯後態度，暨其自述大
    學畢業之智識程度，之前從事輪胎業務、育有1名未成年子
    女由父母照顧等一切情狀，量處如主文第2項所示之刑。
　㈢刑法第74條第1項規定：「受2年以下有期徒刑、拘役或罰金
    之宣告，而有下列情形之一，認以暫不執行為適當者，得宣
    告2年以上5年以下之緩刑，……」。本案被告所宣告之刑，超
    過有期徒刑2年，顯與緩刑之要件不符，自無從予被告緩刑
    宣告，故被告及其辯護人請求緩刑宣告云云，尚有未合。
　㈣本案被告於竊錄後，嗣將所竊錄之內容全數刪除，故扣案之
    微型錄影器及記憶卡內，並無任何檔案資料留存等情，固經
    法務部調查局資安鑑識實驗室確認無誤，有鑑定報告可憑（
    原審卷一第91甲2頁背面）。惟該微型錄影器1個（含記憶卡
    1片），為被告所有供其犯本案之罪所用乙情，業據被告供
    明在卷（見本院卷第168頁），爰依刑法第38條第2項前段規
    定宣告沒收。
據上論斷，應依刑事訴訟法第369條第1項前段、第364條、第299
條第1項前段，毒品危害防制條例第6條第3項，刑法第2條第1項
但書、第11條前段、第222條第1項第4款、第9款、第55條、第38
條第2項前段，判決如主文。
本案經檢察官楊朝森提起公訴，檢察官曾文鐘到庭執行職務。
中　　華　　民　　國　　111 　年　　11　　月　　23　　日
                  刑事第十一庭  審判長法　官  張江澤
                                      法　官  梁志偉
                                      法　官  章曉文
以上正本證明與原本無異。
如不服本判決，應於收受送達後20日內向本院提出上訴書狀，其
未敘述上訴之理由者並得於提起上訴後20日內向本院補提理由書
（均須按他造當事人之人數附繕本）「切勿逕送上級法院」。
                                      書記官  賴又瑄
中　　華　　民　　國　　111 　年　　11　　月　　23　　日
附錄本案論罪科刑法條
中華民國刑法第222條
犯前條之罪而有下列情形之一者，處7年以上有期徒刑：
一、二人以上共同犯之。
二、對未滿十四歲之男女犯之。
三、對精神、身體障礙或其他心智缺陷之人犯之。
四、以藥劑犯之。
五、對被害人施以凌虐。
六、利用駕駛供公眾或不特定人運輸之交通工具之機會犯之。
七、侵入住宅或有人居住之建築物、船艦或隱匿其內犯之。
八、攜帶兇器犯之。
九、對被害人為照相、錄音、錄影或散布、播送該影像、聲音、
    電磁紀錄。
前項之未遂犯罰之。

毒品危害防制條例第6條
以強暴、脅迫、欺瞞或其他非法之方法使人施用第一級毒品者，
處死刑、無期徒刑或10年以上有期徒刑；處無期徒刑或10年以上
有期徒刑者，得併科新臺幣1千萬元以下罰金。
以前項方法使人施用第二級毒品者，處無期徒刑或7年以上有期
徒刑，得併科新臺幣7百萬元以下罰金。
以第1項方法使人施用第三級毒品者，處5年以上有期徒刑，得併
科新臺幣5百萬元以下罰金。
以第1項方法使人施用第四級毒品者，處3年以上10年以下有期徒
刑，得併科新臺幣3百萬元以下罰金。
前四項之未遂犯罰之。